最高法院刑事判決　　　　　　　　　　　　　　　八十八年度台上字第六三○七號
　　上　訴　人　乙○○
　　　　　　　　甲○○
右上訴人等因常業重利案件，不服台灣高等法院中華民國八十八年六月二十九日第二
審判決（八十八年度上訴字第一一九九號，起訴案號：台灣桃園地方法院檢察署八十
五年度偵字第一三二七四號），提起上訴，本院判決如左：
    主  文
上訴駁回。
    理  由
按刑事訴訟法第三百七十七條規定，上訴於第三審法院，非以判決違背法令為理由，
不得為之。是提起第三審上訴，應以原判決違背法令為理由，係屬法定要件。如果上
訴理由狀並未依據卷內訴訟資料，具體指摘原判決不適用何種法則或如何適用不當，
或所指摘原判決違法情事，顯與法律規定得為第三審上訴理由之違法情形，不相適合
時，均應認其上訴為違背法律上之程式，予以駁回。茲分二部分說明之：
一、乙○○部分：
本件原判決綜合調查證據之結果，認上訴人乙○○牽連犯有刑法第三百四十五條以犯
重利罪為常業（此部分為共同正犯）、第二百十六條第二百十條行使偽造私文書，足
以生損害於他人罪及刑法第三百三十九條第二項意圖為自己不法之所有，以詐術得財
產上不法利益罪（原判決理由三(二)誤載為詐欺取財罪，應予更正）之事實，因而撤銷
第一審之科刑判決，改判仍依牽連犯關係，從一重之前罪處斷，量處有期徒刑柒月，
偽造之鄭吉良印章及市內電話裝機申請書上偽造之鄭吉良印文各壹枚、新台幣柒萬柒
仟元及電話機貳具，均沒收，已詳敘認定犯罪事實之依據及憑以認定之理由，並對上
訴人否認偽造文書部分犯行之辯詞，如何不足採信，均已依據卷內資料予以指駁及說
明，從形式上觀察，原判決並無違背法令情形。又裁判上一罪案件之重罪部分得提起
第三審上訴，其輕罪部分雖不得上訴，依審判不可分原則，第三審法院亦應併予審判
，但以重罪部分之上訴合法為前提，如該上訴為不合法，第三審法院既應從程序上予
以駁回，而無從為實體上判決，對於輕罪部分自無從適用審判不可分原則，併為實體
上審判。本件上訴人就常業重利犯行部分，並未為任何違背法令之指摘，該部分上訴
自屬不合法律上程式。至其牽連所犯之刑法第三百三十九條第二項詐欺得利罪部分，
依刑事訴訟法第三百七十六條第四款之規定，原不得上訴於第三審法院，該常業重利
罪部分，既無合法之上訴，本院自無從依審判不可分原則，就詐欺得利罪部分併為實
體之審判，其此部分之上訴，亦非合法，均應予以駁回。再上訴人於市內電話裝機申
請書之客戶名稱欄內填具「鄭吉良」三字，不另構成刑法第二百十七條第一項之偽造
署押罪部分，原判決已於理由二及三(一)詳述其審認調查之意見，非謂其無偽造私文書
犯行，上訴人徒憑己意，指摘原判決量刑不當，並對原審職權之適法行使及原判決理
由已詳為論斷之事項，任意爭辯，顯與法定上訴第三審之形式要件不符，其上訴違背
法律上之程式，應予駁回。
二、甲○○部分：
本件原判決綜合調查證據之結果，認上訴人甲○○共同犯有刑法第三百四十五條以犯
重利罪為常業（為累犯）之事實，因而撤銷第一審之科刑判決，改判仍論上訴人以上
開罪名，量處有期徒刑陸月，新台幣柒萬柒仟元及電話機貳具，均沒收，已詳敘認定
犯罪事實之依據及憑以認定之理由，從形式上觀察，原判決並無違背法令情形。查刑
法第三百四十五條常業重利罪，其法定本刑為五年以下有期徒刑，得併科三萬元以下
罰金，且上訴人為累犯，原判決量處有期徒刑六月，已屬從輕，上訴意旨仍執陳詞，
謂其於受僱期間內，除接聽電話外，並無暴力索債之行為云云，係就原判決已詳為論
斷與說明之事項，再為事實上之爭執，而原判決究如何違背法令，並未依據卷內資料
具體表明，顯與法定上訴第三審之形式要件不符，其上訴違背法律上之程式，亦應予
駁回。又本件係從程序上駁回上訴，甲○○請求從輕量刑，無從審酌，附為明。
據上論結，應依刑事訴訟法第三百九十五條前段，判決如主文。
中      華      民      國    八十八    年     十一     月      四      日
                              最高法院刑事第七庭
                                  審判長法官  謝  家  鶴
                                        法官  洪  文  章
                                        法官  花  滿  堂
                                        法官  陳  世  淙
                                        法官  洪  佳  濱
      右正本證明與原本無異
                                              書  記  官
中      華      民      國    八十八    年     十一     月     二十     日
